【裁判字號】    92,易,160
【裁判日期】    920829
【裁判案由】    贓物
【裁判全文】
臺灣宜蘭地方法院刑事判決                          九十二年度易字第一六號
    公  訴  人  臺灣宜蘭地方法院檢察署檢察官
    被      告  戊○○
右列被告因贓物案件，經檢察官提起公訴（九十二年度偵字第三０八號），本院判決
如左：
    主  文
戊○○無罪。
    理  由
一、公訴意旨略以：被告戊○○明知某不詳人士於民國（下同）九十一年五月中旬至
    九十一年十一月底之間所交付之高壓噴水機一組（經查係丙○○擺放在宜蘭縣頭
    城鎮○○路一六二號金馬塑膠廠內，於九十一年五月中旬發現遭竊），係來源不
    明之盜贓物，竟仍加以收受，並於九十一年十一月底，攜至宜蘭縣五結鄉○○○
    路三之三十號陳清志住處，以新臺幣（下同）五千元之價格售予不知情之陳清志
    。嗣於九十二年一月十四日經警循線查獲上情，並在陳清志住處起出前開贓物高
    壓噴水機一組等物。因認被告戊○○涉有刑法第三百四十九條第一項之收受贓物
    罪嫌云云。
二、按犯罪事實應依證據認定之，無證據不得認定其犯罪事實，又不能證明被告犯罪
    者，應諭知無罪之判決，刑事訴訟法第一百五十四條、第三百零一條第一項分別
    定有明文。又按刑事訴訟法上所謂認定犯罪事實之證據，係指足以認定被告確有
    犯罪行為之積極證據而言，如未能發現相當證據或證據不足以證明，自不得以推
    測或擬制之方法，以為裁判之基礎，最高法院二十九年上字第三一０五號及四十
    年臺上字第八六號分別著有判例；認定不利於被告之事實，須依積極證據，苟積
    極證據不足為不利於被告事實之認定，即應為有利於被告之認定，更不必有何有
    利之證據，最高法院三十年上字第八一六號判例可資參照。次依最高法院四十年
    臺上字第八六號、七十六年臺上字第四九八六號判例意旨，認定犯罪事實，所憑
    之證據，雖不以直接證據為限，間接證據亦包括在內，然無論直接或間接證據，
    其為訴訟上之證明，須於通常一般之人均不致於有所懷疑，而得確信其為真實之
    程度者，始得據之為有罪之認定，倘其證明尚未達到此一程度，而有合理性懷疑
    之存在時，即無從為有罪之認定。又按刑法第三百四十九條第一項贓物罪之成立
    ，係以主觀上明知為贓物而無償取得，始能成立，苟不知係贓物，則成立該罪之
    可能。
三、公訴人認被告戊○○涉有刑法第三百四十九條第一項之收受贓物罪嫌，無非以（
    一）被告售予陳清志之高壓噴水機，乃丙○○於九十一年五月中旬發現失竊等情
    ，業據被害人丙○○於警訊及本署偵查中指述甚詳。又前述高壓噴水機，被告係
    於九十一年十一月底，在陳清志住處以五千元之價格售予陳清志等情，是被告係
    於九十一年五月中旬至九十一年十一月底之間收受前述贓物，並將之轉售予不知
    情之陳清志。（二）雖被告所辯系爭高壓噴水機係己○○所竊之物，然後交由丁○○售予被告云云，然此為證人丁○○及己○○所堅決否認，而被告又無法舉證
    以實其說，是被告此部分所辯，尚難採信。故被告售予陳清志之系爭高壓噴水機
    ，乃被告於前述時間向不詳人士所收受，再轉售予陳清志，要甚明顯。（三）並
    有載明被害人丙○○業已領回失竊物品之贓物認領保管單一紙及照片二幀附卷足
    佐。惟訊據被告戊○○堅決否認有何收受贓物犯行，辯稱：售予陳清志之「高壓
    噴水機」是伊堂哥丁○○賣給伊的，是在九十一年八、九月間跟他買的，九十二
    年一月間勒戒有碰到他，他說是己○○賣給他的，己○○住在工廠附近約二、三
    百公尺，伊不知其堂兄丁○○售予伊者係贓物，伊尚有詢問丁○○是否是乾淨的
    ，因丁○○急需要錢始答應向伊購買等語。
四、經查：
（一）被告確於九十一年十一月間以五千元之價格出售丙○○所失竊之「高壓噴水機
      」予陳清志，而該「高壓噴水機」係丙○○所有，於九十一年五月間在其經營
      之工廠內遭竊，亦據被害人丙○○於警訊及本院審理中、證人陳清志於警詢及
      本院審理中證述明確，堪認該「高壓噴水機」確係他人失竊之贓物無疑。今應
      審究者係被告售予陳清志之「高壓噴水機」來源為何？取得該「高壓噴水機」
      時，是否明知該「高壓噴水機」係他人失竊之物？
（二）被告自始堅稱售予陳清志之「高壓噴水機」係向其堂兄丁○○購得，不知是贓
      物，勒戒時遇到丁○○，丁○○有告知係己○○交付者等語，經訊之證人丁○○雖到庭具結稱未曾售予被告戊○○「高壓噴水機」，亦未曾見過被告戊○○
      所稱之「高壓噴水機」云云，而被告戊○○所辯「高壓噴水機」是由己○○竊
      取後交付丁○○者一節，亦為證人己○○所否認，惟證人己○○到庭證述：「
      ：：：戊○○後來勒戒出所，戊○○說噴水機聽別人說是我拿給丁○○的，我
      說我沒有這個東西，我怎麼會拿給他。」等情（見本院九十二年五月二十八日
      審判筆錄），足見被告戊○○於九十二年一月十五日遭警查獲後，嗣入所勒戒
      ，勒戒後確曾詢問證人己○○是否曾交付該「高壓噴水機」予丁○○，可見該
      「高壓噴水機」來源應係源自丁○○，否則被告戊○○何詢問證人己○○是否
      交付該「高壓噴水機」予丁○○？故雖證人丁○○否認有交付「高壓噴水機」
      予被告戊○○應係因此事與其利害相關，恐自身遭受刑事訴追而為之供述，並
      不足採據。
（三）證人乙○○到庭證稱：「（問：是否有看到丁○○拿噴水機給戊○○？）當時
      早上我與戊○○、吳榮裕（即甲○○）在我家七樓討論土木工程的事情，當時
      我承包的花蓮和平港的防波堤的工程剛完工，戊○○告訴我丁○○在找他，他
      就到樓下，他回來時說丁○○說有一部噴水機要賣給他，當時他手上沒有拿東
      西，他好像有提到丁○○要賣他四千元，他覺得太貴了。：：：沒有看到丁○○拿噴水馬達給戊○○。」（見本院九十二年五月九日審判筆錄），證人乙○○雖未見丁○○交付高壓噴水機予被告戊○○，惟已證述被告戊○○於與丁○○見面後有提及丁○○欲出售噴水機予伊之事，顯見被告戊○○所辯高壓噴水
      機係丁○○交付、由伊向丁○○購得者應非虛情。至證人甲○○（原姓名吳榮
      裕）雖到庭結證：在四、五月間我曾去乙○○家中聊天，有時候戊○○也會在
      該處聊天，但是都沒有聽過戊○○表示丁○○要賣他噴水機的事情等情，惟此
      事發生距其到庭陳述時已有一年之久，證人甲○○有可能不復記憶，是證人甲○○述難為被告戊○○不利之認定。
（四）況本件經送請法務部調查局就被告戊○○、丁○○進行測謊，經該局以控制問
      題法、混合問題法進行測謊結果，認「(一)戊○○稱(1)高壓噴水機係丁○○交付
      。(2)高壓噴水機渠向丁○○買的。(3)高壓噴水機非渠所竊。上述問題經測試無
      情緒波動反應，研判未說謊。(二)丁○○稱(1)未交付高壓噴水機予戊○○。(2)未
      偷高壓噴水機。(3)未賣高壓噴水機予戊○○。上述問題經測試呈情緒波動反應
      ，研判有說謊。」，有該九十二年八月四日調科參字第０九二００二六０四五
      ０號測謊報告書暨測謊鑑定過程參考資料各一份在卷可稽。可知被告戊○○所
      稱高壓噴水機係向其堂兄以四千元購得一節應為實在，被告戊○○所取得之上
      開高壓噴水機應非被告戊○○於九十一年五月中旬至十一月底間由不詳人士所
      交付者，是公訴意旨此部分所指容有誤會。
（五）被告戊○○出售予證人陳清志之「高壓噴水機」係以四千元之價格購自丁○○
      者，已如前述，而丁○○係被告戊○○之堂兄，被告戊○○係因丁○○一再向
      其兜售始購買，而該「高壓噴水機」全新之價格為五、六千元左右，業據被害
      人丙○○及證人陳清志供述在卷，被害人丙○○表示新購入後不到二個月在九
      十一年中旬就失竊等節，而被告戊○○表示購買時間約在九十一年八、九月間
      ，則其時該「高壓噴水機」已使用約五、六月以上，被告戊○○以四千元之價
      格購入，應非顯不相當，尚無證據可證被告戊○○明知該「高壓噴水機」係贓
      物，況被告戊○○向丁○○購買前，復曾詢以該「高壓噴水機」來源，丁○○
      復曾告知是朋友交付，保證沒有問題者，是尚難認被告有贓物之認識。
五、綜上，被告於前述時地取得該「高壓噴水機」時，並無證據足證被告主觀上已明
    知該「高壓噴水機」係屬他人失竊之物或有懷疑可能係贓物而仍予收購之情，是
    被告前揭所辯，尚屬可採。此外復查無其他積極證據，足認被告有何公訴人所指
    訴之犯行，是被告戊○○涉贓物罪嫌尚有未足，依前述說明，自應為無罪之諭知
    。至丁○○是否涉有贓物或竊盜罪嫌，宜由檢察官另行偵辦。
據上論斷，應依刑事訴訟法第三百零一條第一項前段，判決如主文。
本案經檢察官張誌洋到庭執行職務
中    華    民    國      九十二      年      八      月      二十九    日
                                        臺灣宜蘭地方法院刑事第二庭
                                            法  官  林  惠  玲
右正本證明與原本無異。
如不服本判決，應於判決送達後十日內，向本院提出上訴狀。(應附繕本)
                                            書記官  李  佳  惠
中    華    民    國      九十二      年      九      月        一      日


司法院資訊處製作；財團法人民間司法改革基金會備份。
